【裁判字號】    89,上易,26
【裁判日期】    890125
【裁判案由】    業務侵占
【裁判全文】
臺灣高等法院臺中分院刑事判決          民國八十九年度上易字第二六號
    上  訴  人  臺灣臺中地方法院檢察署檢察官
    被      告  甲○○
右上訴人，因被告業務侵占案件，不服台灣台中地方法院八十八年度易字第一二六七
號，中華民國八十八年十一月十日第一審判決（起訴案號：台灣台中地方法院檢察署
八十八年度偵字第六四○六號）提起上訴，本院判決如左：
    主      文
上訴駁回。
    理      由
一、本案經本院審理結果，認第一審判決被告無罪，並無不當，應予維持，並引用第
    一審判決書記載之理由（如附件）。
二、上訴人即公訴人上訴意旨，雖謂，被告於將機車停放在台中市○○路四八號太子
    人力仲介公司即告訴人對面巷口，然迄今遍尋未獲，足見被告所辯係飾卸之詞，
    而認被告應負侵占罪責云云。然查，尚未發現被告將該機車為不法所有之處分行
    為前，不能以該機車未被尋獲，即據以推斷被告有侵占之犯行。故原審諭知被告
    無罪，核無不合。上訴殊無理由，應予駁回。
三、據上論斷，應依刑事訴訟法第三百七十三條、第三百六十八條，判決如主文。
本案經檢察官乙○○到庭執行職務。
中      華      民      國    八十九     年      一       月   二十五   日
                                  臺灣高等法院臺中分院刑事第九庭
                                        審判長法  官  胡  森  田
                                              法  官  蕭  錦  鍾
                                              法  官  黃  日  隆
右正本證明與原本無異。
不得上訴。
                                              書記官  林  明  冬
中      華      民      國    八十九     年      一       月   二十六   日
                                                                        Ｆ
臺灣臺中地方法院刑事判決                        八十八年度易字第一二六七號
    公  訴  人  臺灣台中地方法院檢察署檢察官
    被      告  甲○○  男  二十九歲（民國○○○年○月○○○日生）
                        住苗栗縣公館鄉館東村六鄰一０三號
                        身分證統一編號：Ｋ一二一三五八三八號
右列被告因業務侵占案件，經檢察官提起公訴（八十八年度偵字第六四０六號），本
院判決如左：
    主  文
甲○○無罪。
    理  由
一、公訴意旨略以：被告甲○○乃台中巿精明路四八號太子人力仲介公司之業務員，
    意圖為自己不法之所有，於民國八十七年十二月一日，將業務上所持有該公司負
    責人丙○○所有之車牌ＳＷＶ－八四七號機車，侵占入己。嗣因甲○○未到太子
    人力仲介公司上班，且遍尋無著，丙○○始悉上情，而認被告甲○○涉有刑法第
    三百三十六條第二項之業務侵占罪嫌。
二、按犯罪事實應依證據認定之，無證據不得推定其犯罪事實，又不能證明被告犯罪
    者，應諭知無罪之判決，刑事訴訟法第一百五十四條、第三百零一條第一項定有
    明文。又認定不利被告之事實，須依積極證據，苟積極證據不足為不利於被告事
    實之認定時，即應為有利被告之認定，最高法院三十年上字第八一六號判例亦著
    有明文。且告訴人之指訴是以使被告受不利之刑事訴追為目的，故不得僅憑告訴
    人之指訴遽令被告入罪，有最高法院三十年上字第八一六號判例及五十二年臺上
    字第一三○○號判例可資參照。另認定犯罪事實所憑之證據，無論其為直接證據
    或間接證據，其為訴訟上之證明時，均須達於一般之人不至有所懷疑，而得確信
    其為真實之程度，始得據為有罪之認定，倘其證明尚未達到此一程度，而有合理
    性之懷疑存在時，即無從遽為有罪之確信，此觀最高法院七十六年臺上字第四九
    八六號判例意旨，亦足明瞭，是刑事訴訟之被告基於刑事訴訟法第一百五十四條
    所揭櫫證據裁判主義之精神，對於不利於己之事證，若已提出合乎生活經驗上之
    質疑，除非另有足可補強起訴事實之積極證據，法院即應本於罪疑唯輕之法則，
    逕為有利被告之認定。至刑法上之侵占罪，須持有人變易其原來之持有意思而為
    不法所有之意思，始能成立，如僅將持有物延不交還或有其他原因致一時未能交
    還，既缺乏主觀要件，即難遽以該罪相繩，最高法院六十八年台上字第三一四六
    號判例可資參照。
三、公訴人以被告甲○○涉有刑法業務侵占罪嫌，無非係以告訴人丙○○之指訴、證
    人王維成之證言，及前開機車之行車執照等為憑。惟訊據被告則堅決否認右開犯
    行，辯稱其自八十七年六月間起以勞務出資與丙○○合夥，在台中巿精明路四八
    號經營太子人力仲介公司，負責在外招攬業務，並按業績分配利益，八十七年十
    二月一日下午三時許，將該部機車騎往台中巿寶慶街接洽事務後，想離開台中，
    遂於同日下午五時許，騎回台中巿精明路四八號太子人力仲介公司之對面巷口停
    放，俾告訴人容易發覺取回，雖其至今仍未將此事通知告訴人丙○○，但該部機
    車已經老舊，不可能加以侵占入己等語。經查：
    （一）該部ＳＷＶ－八四七號機車確為告訴人所有，有行車執照影本及「車籍作
          業系統－查詢認可資料」各一件附卷可稽；又告訴人及證人王維成供稱該
          部機車為被告所保管使用，被告於八十七年十二月一日騎乘外出後，即音
          訊全無等情節，亦據被告坦承屬實，足見該部機車於上述時間確在被告之
          持有中。
    （二）被告辯稱其當日下午五時許即將ＳＷＶ－八四七號機車停放在台中巿精明
          路四八號對面巷口乙節，雖經台中巿警察局第四分局派員至上述地點附近
          查訪，並未發現該部機車，有該局八十八年十月二十五日（八八）中四警
          刑字第二二六五四函復在卷，無從查悉所辯是否屬實，惟告訴人亦指稱至
          今仍未尋獲該部機車。是綜觀本件全部證據資料，僅能確定被告於八十七
          年十二月一日騎乘該部機車外出，即無音訊，目前亦無機車之下落等事實
          ，但被告究於何時地起變易持有為所有之意思侵占該部機車，以何種方式
          侵占，持往當舖質押借款，抑或售予他人，甚至果如被告所辯，並未侵占
          該部機車，均不無可能，難以確定。顯然徒憑上開事證不能使一般人均確
          信被告必有侵占犯行，而存有合理之懷疑。
四、綜合前述，被告所辯縱不足採，惟欲論證其涉有業務侵占罪，仍須積極適合之證
    據，始足當之。本件既無積極之證據可證被告有變易持有為所有之意思，侵占該
    部機車，罪疑唯輕，即應依前揭刑事訴訟法之規定及最高法院之判例意旨，諭知
    被告無罪之判決，庶免抑。
據上論斷，應依刑事訴訟法第三百零一條第一項前段，判決如主文。
中      華      民      國      八十八      年      十一    月    十    日
                                        法  官  莊 深 淵
右正本證明與原本無異。
如不服本判決，應於送達後十日內向本院提出上訴狀（須附繕本），上訴於台灣高等
法院台中分院。
                                        書記官
中      華      民      國      八十八      年      十一    月    十    日


司法院資訊處製作；財團法人民間司法改革基金會備份。
